臺灣高雄地方法院民事裁定　　　　　100年度消債更字第271號
聲　請　人　蔡竣威
上列當事人聲請消費者債務清理事件，本院裁定如下：
    主  文
聲請人蔡竣威自中華民國一百年十二月二十三日下午四時起開始
更生程序。
命司法事務官進行本件更生程序。
    理  由
一、聲請意旨略以：聲請人有不能清償債務情事，於消費者債務
    清理條例施行後乃向最大債權金融機構即台新商業銀行股份
    有限公司（下稱台新銀行）請求共同協商債務清償方案成立
    ，約定自100 年8 月起，分180 期，每月清償新臺幣（下同
    ）9,081 元。惟聲請人每月薪資約20,000元，除個人生活費
    用外，尚須支付配偶之扶養費用，顯不足支付協商款項，無
    法繳納任何一期款項即不得已毀諾，顯已盡相當之還款誠意
    ，因客觀上收入不足，實有不可歸責於已事由，致履行顯有
    重大困難，爰聲請准予裁定更生等語。
二、按債務人不能清償債務或有不能清償之虞者，得依消費者債
    務清理條例所定更生或清算程序，清理其債務。債務人無擔
    保或無優先權之債務總額未逾1200萬元者，於法院裁定開始
    清算程序或宣告破產前，得向法院聲請更生。又於消費者債
    務清理條例施行前，債務人依金融主管機關協調成立之中華
    民國銀行公會會員，辦理消費金融案件無擔保債務協商機制
    與金融機構成立之協商，準用同條例第151 條第5 項之規定
    ，即債務人與金融機構協商成立者，不得聲請更生或清算，
    但因不可歸責於己之事由，致履行顯有重大困難者，不在此
    限。如法院開始更生程序之裁定，應載明其年、月、日、時
    ，並即時發生效力。法院裁定開始更生或清算程序後，得命
    司法事務官進行更生或清算程序，必要時得選任律師、會計
    師或其他適當之自然人或法人一人為監督人或管理人。消費
    者債務清理條例第3 條、第42條第1 項、第151 條第5 項、
    第6 項、第45條第1 項及第16條第1 項分別定有明文。
三、經查：聲請人所主張之上開事實，業據提出財產及收入狀況
    說明書（卷7 頁）、聲請人及配偶97至98年度國稅局財產歸
    屬資料及綜合所得稅各類所得資料清單（卷8-10頁、41頁、
    47-50 頁）、漁保投保資料（卷11頁）、債權人清冊（卷13
    -14 頁）、聯合徵信中心之個人資料（卷15-17 頁、71-78
     頁 ）、戶籍謄本（卷25頁、44- 45頁）、前置協商機制協
    議書及無擔保債務還款分配表（卷26-28 頁）、收入證明書
    （卷42頁）等可憑，可信為實。
四、聲請人97至98年度無所得，名下無財產（卷8-10頁、41頁所
    得及財產資料清單），目前任職於慶祝漁船擔任船員，每月
    薪資20,000元（卷42頁收入證明書）。陳稱每月需支付配偶
    扶養費用3,000 元，查聲請人配偶林千惠97至99年無所得（
    卷47-49 頁所得資料清單），確有不能維持生活之情形，應
    有受扶養之必要，惟考量聲請人目前負債情形，依民法第11
    19條規定，其應負扶養義務之程度，自有別於一般，而不能
    不顧及其目前經濟能力，衡情以每人每月6,833 元（受扶養
    人免稅額82,000元）計算其應負擔扶養費，是以聲請人主張
    每月負擔配偶之扶養費用為3,000 元，未逾上開扶養免稅額
    ，尚屬合理。以聲請人目前每月收入20,000元，依100 年7
    月高雄市每人每月最低生活費11,146元計算聲請人必要支出
    ，其收入扣除個人生活費用11,146元及扶養費用3,000 元，
    每月僅餘5,854 元，已不足以清償每月協商款9,081 元，因
    此，綜合聲請人之財力無法依協議償還，既係因客觀收入減
    少或不足償還所致，非因協議後故有浪費或其他不利償還之
    行為，實有不可歸責於聲請人之事由，致履行顯有重大困難
    。復對照聲請人之債務總金額2,202,671 元（卷15-17 頁信
    用報告），以聲請人每月所餘5,854 元逐年為清償，如不計
    利息尚需約376 個月（0000000 ÷5854）即31年始能清償完
    畢，而聲請人雖屬壯年，然其擔任船員而非任職於公家單位
    或可預期將穩定之工作，且收入不豐，足見聲請人並非一心
    欲循債務清理之程序以圖脫免債務之責任而無任何清償之誠
    意，確已不足清償債務，堪認聲請人之債務大於財產堪認聲
    請人之債務大於財產，而有不能清償債務或有不能清償之虞
    之情事。而聲請人無擔保或無優先權之債務總額未逾新臺幣
    1,200 萬元，復無同條例第46條規定已經法院裁定開始清算
    程序或宣告破產及第6 條第3 項、第8 條各款所定駁回更生
    聲請等程序事由存在，則債務人聲請更生，是有理由。爰裁
    定如主文。
中    華    民    國   100    年    12    月    23    日
                  民事庭    法      官  藍家慶
上為正本係照原本作成
本件不得抗告
中    華    民    國   100    年    12    月    23    日
                            書  記  官  梁竫